臺灣臺北地方法院刑事判決　　　　　　　 89年度訴字第918號
　　公　訴　人　臺灣臺北地方法院檢察署檢察官
　　被　　　告　丙○○
　　　　　　　　　　　　原
　　選任辯護人　薛松雨律師
　　　　　　　　王玫珺律師
　　　　　　　　馮君傑律師
上列被告因貪污等案件，經檢察官提起公訴（88年度偵字第2465
7號、89年度偵字第5168號、第11078號），本院判決如下：
    主  文
本件公訴不受理。
    理  由
一、本件公訴意旨略以：被告丙○○係前臺北縣政府工務局建管
    課技士（民國82年至86年6月），其於任職期間為依據法令
    從事公務之人員，緣臺北縣政府於民國82年2月10日以北府
    工總字第45115號函頒「臺北縣民間申請設立工程廢土棄置
    場審查作業要點」規定，由縣政府工務局、地政局、農業局
    、環保局及警察局等單位組成廢土案申請專案小組，縣長尢
    清指派建設局局長即被告庚○○（另由本院審理中）擔任該
    小組執行秘書（83年3月起，由工務局即被告子○○＜另由
    本院審理中＞擔任該小組執行秘書），另由建設局技正即被
    告壬○○（另由本院審理中）協助推動小組業務，規定工務
    局受理棄土場設置申請案後，應送該小組各單位個別審查，
    再交付集體審查做成決議，送交縣長做最後裁定。82年4月
    間，福國建設事業股份有限公司（簡稱福國公司）前任董事
    長及安坑棄土場實際負責人陳明雄以其子陳鴻亮名義向臺北
    縣政府申請在新店市○○段小粗坑小段21地號等編為山坡地
    保育區之48筆土地設置安坑棄土場（82年6月申請人變更為
    洪讀＜已歿＞，83年6月再改為洪守訓），並由該公司職員
    黃韻德（業由本院91年度訴字第1149號判決無罪在案）出面
    委託鉅翰工程顧問股份有限公司負責該場之設計規畫及水土
    保持計畫書等事宜。臺北縣政府工務局技士即被告丙○○於
    受理本申請案後，明知前述48筆土地中，僅有35筆土地領有
    開發許可及雜項執照（78店雜字第024號），得做為開發建
    築之用，餘13筆土地未經申請開發許可及雜項執照，依法不
    得開發使用，竟仍依上開審查作業要點規定，將本案簽送廢
    土案申請專案小組之各單位審查，地政局書記戊○○審查本
    案時發現，該48筆土地中，計有安坑段小粗坑小段156之1、
    141之2、143之2等地號三筆土地編定為山坡地保育區水利用
    地，同小段8、151等地號二筆土地編定為山坡地保育區丙種
    建築用地，同小段53地號土地係編定為山坡地保育區礦業用
    地，同小段159之1地號土地係編定為山坡地保育區交通用地
    ，依「非都市土地使用管制規則」，上開水利、丙建、礦業
    及交通用地均不得設立棄土場，乃於82年9月8日在地政局審
    查表審查事項「一、申請使用土地是否符合非都市土地使用
    管制規則」，勾選「否」，並簽註表示反對意見，詎料次日
    （82年9月9日）召開安坑棄土場第二次綜合審查會時，會議
    主持人即被告庚○○、壬○○及記錄丙○○等人基於犯意聯
    絡，明知前情，仍罔顧法令，做成違法決議，同意於前開水
    利、丙種建築、礦業、交通等四種用地七筆土地設置安坑棄
    土場，會後並由被告壬○○做成不實會議紀錄手稿乙份，先
    送被告庚○○核閱同意後，交予被告丙○○做成正式會議紀
    錄，並循序簽陳縣長核示。83年1月7日縣府秘書郭吉仁於審
    核本案時，批示「…申請使用土地不符非都市土地使用管制
    規則，其不符法規情形為何？…擬請說明分析。…是否位於
    水資源保護區？…」等兩點待查事項退回工務局續辦，詎本
    案接辦承辦人即被告乙○○（83年1月15日接辦，另由本院
    審理中）亦基於犯意聯絡，僅就是否位於水資源保護區部分
    ，函請自來水公司解釋，而對水利、交通、丙建及礦業等用
    地不符非都市土地使用管制規則部分略而不查，於83年9月1
    日簽呈略以「…申請使用土地不符非都市土地使用管制規則
    乙節，查本案復於第二次綜合審查會提報討論，與會各單位
    共同認定結論（二）之（２）為農牧用地…本申請案正式核
    准」企圖矇混過關。工務局長即被告子○○審核時，亦基於
    犯意聯絡，明知用地不符規定且被告乙○○答非所問，其未
    表示反對意見，並於83年12月27日主持安坑棄土場第三次審
    查會時，在無任何地政局人員與會情形下，逕自做成結論（
    一）「本案為洪守訓君申請於新店市○○段小粗坑小段21地
    號等48筆土地設置營建工程廢棄土棄置場，為綠野香波社區
    開發案之裡地，本案若核准為棄土場，仍做為原編定用地使
    用，不作為建築用地使用」，同意前述用地設置安坑棄土場
    ，會中並做成「本案核准設置後，請向本府工務局申請雜項
    執照後依規定辦理」（見結論（三）第十五點），並函送業
    者參辦。84年4月10日業者陳明雄以洪守訓名義行文縣政府
    ，以「棄土場係屬鈞府於北府工建字第252807號函（經查為
    福國安康社區開發案）准開發許可內之裡地，並領有店什字
    第024號什項執照及領有店什使字第038號之使用執照在案」
    為由，向縣政府工務局建管課申請啟用安坑棄土場，承辦人
    即被告乙○○應知「挖填土石為雜項工作物」、「雜項工作
    物之建築應申請雜項執照」及「山坡地開發建築，應依申請
    開發許可、雜項執照及建築執照順序申請辦理」，為建築法
    第7條、第28條、山坡地開發建築管理辦法第4條明文規定，
    及查知棄土場所在之48筆土地中，僅35筆土地屬另案福國安
    康社區範圍，領有店雜字第024號雜項執照，惟餘13筆土地
    既無山坡地開發許可亦無雜項執照，且已有無照施工之事實
    ，乃簽陳要求業者依規定申請雜項執照，經課長即被告辛○○（另由本院審理中）決行後駁回申請；詎料84年5月10日
    ，業者再次以相同理由出具申請書，向臺北縣政府申請免辦
    雜項執照，福國公司職員黃韻德並送交偽造「大邦建築師事
    務所」名義出具之「臺北縣新店市○○段小粗坑小段棄土場
    申請計劃防災措施暨設施已完工證明書」乙份予縣府審核，
    被告即工務局承辦人乙○○、施工組長甲○○（另由本院審
    理中）、建管課長辛○○、技正丁○○（另由本院審理中）
    、癸○○（另由本院審理中）及局長子○○等人，明知該棄
    土場48筆土地中僅部分35筆土地領有山坡地開發許可及雜項
    執照，且棄土場之必要水土保持設施如擋土牆、沈沙池、攔
    沙壩、豎井及涵管等雜項工作物依法均應申請雜項執照，竟
    罔顧法令，基於犯意聯絡，由即被告乙○○於84年5月19日
    簽以「說明三、當時未要求請領雜項執照，且本案申請地點
    係位於綠野香坡社區開發範圍之裡地內，故四週均為社區開
    發之用地；本案申請人亦已於周圍之防災措施暨安全設施均
    已施作完成，並經監造之建築師簽證安全無虞。」，擬同意
    安坑棄土場免辦雜項執照，並循序陳送即被告甲○○、辛○○、丁○○、癸○○及子○○核批後，再送縣長尤清核准。
    嗣後，本案第三任承辦人即被告己○○（84年6月13日接任
    ）亦明知前開棄土場免辦雜項執照於法無據，仍續於84年7
    月6日依被告乙○○84年5月19日簽，奉批辦稿行文業者同意
    免辦雜項執照，並於84年8月18日辦理現場會勘，製作不實
    會勘紀錄，偽稱「本棄土場係本府北府工建字第252807號函
    准開發許可內之裡地，並領有店雜字第024號什照及店什使
    字第038號之使用執照……」，復於84年8月31日循序簽陳縣
    長尤清擬正式核准安坑棄土場設置時，工務局長即被告子○○於函稿簽註意見「請依262909號函補附施工檢驗紀錄及安
    全無虞之簽證憑核」。安坑棄土場於84年10月13日正式啟用
    ，核准容留棄土380萬立方米，依當時該場販售建築物報請
    開工所需之「棄土證明」每立方米約新臺幣（下同）40 元
    ，實際至該場傾倒棄土另收費每立方米約135元計算，上開
    公務員等總計圖利業者金額達六億六千五百餘萬元。因認被
    告丙○○上開行為涉有刑法第213條及貪污治罪條例第6條第
    1項第4款之罪嫌。
二、按被告死亡者，應諭知不受理之判決；又不受理之判決，得
    不經言詞辯論為之，刑事訴訟法第303條第5款及第307條分
    別定有明文。
三、經查，被告丙○○業於92年5月2日因肝癌而死亡，此有臺北
    縣板橋市戶政事務所94年4月26日北縣板戶字第0940004641
    號函所檢送之死亡證明書影本一份及法務部戶役政連結作業
    系統資料一份附卷可參，依照上開說明，本件爰不經言詞辯
    論，逕為諭知不受理之判決。
據上論斷，應依刑事訴訟法第303條第5款、第307條，判決如主
文。
中　　華　　民　　國　　94　　年　　9 　　月　　15　　日
                  臺灣臺北地方法院刑事第十五庭
                        審判長法  官  周祖民
                              法  官  吳麗英
                              法  官  黃雅君
上正本證明與原本無異。
如不服本判決，應於判決送達後10日內向本院提出上訴狀（應抄
附繕本）。告訴人或被害人如對於本判決不服者，應具備理由請
求檢察官上訴，其上訴期間之計算係以檢察官收受判決正本之日
期為準。
                              書記官  陳麗津
中　　華　　民　　國　　94　　年　　9 　　月　　19　　日
